【裁判字號】    97,家上,20
【裁判日期】    970701
【裁判案由】    離婚
【裁判全文】
臺灣高等法院民事判決                  97年度家上字第20號
上  訴  人  乙○○
                        樓202房
被  上訴人  甲○○
上列當事人間請求離婚事件，上訴人對於中華民國96年11月6日
臺灣臺北地方法院96年度婚字第205號第一審判決提起上訴，並
提起反訴請求給付贍養費，本院於97年6月17日言詞辯論終結，
判決如下：
    主  文
上訴及反訴均駁回。
第二審及反訴訴訟費用由上訴人負擔。
    事實及理由
一、
(一)、上訴人經合法通知，未於言詞辯論期日到場，核無民事訴訟
    法第386 各款所列情形，爰依被上訴人之聲請，由其一造辯
    論而為判決。
(二)、被上訴人為台灣地區人民，上訴人為大陸地區人民，依臺灣
    地區與大陸地區人民關係條例第52條第2項、第53 項規定，
    有關判決離婚之事由及離婚之效力，應適用台灣地區之法律
    。
(三)、上訴人上訴請求依法判命被上訴人一次性給付困難補助費（
    含居住權益補償）新台幣 （以下同）112萬元，揆其意旨係
    請求被上訴人給付贍養費，核與民事訴訟法第572條第3項規
    定無違，應予許可。
二、
(一)、被上訴人於原審主張：兩造於民國（下同）84年間在大陸地
    區福建省結婚，婚後尚稱融洽，上訴人曾兩次來台，第一次
    居住半年，第二次入境後未與被上訴人同住，上訴人謂不適
    應台灣生活。嗣上訴人返回大陸後，即表示不願意來台與被
    上訴人團聚，兩造未共同生活已逾10年，婚姻實難以維持。
    上訴人指摘被上訴人對其兩次在台期間之言行均屬片面之詞
    ，不值一駁。為此依民法第1052條第2 項規定，訴請裁判離
    婚等語。
    上訴人則謂兩造於84年初經人介紹互通書信，於同年3 月初
    次見面，同年5月22日正式登記結婚。上訴人於84年9月來臺
    探親，相處發現被上訴人心胸狹隘、斤斤計較、自私刻薄，
    不讓上訴人接觸財物，導致上訴人經濟陷入困境，半年後即
    返回福州，並於85年9 月再次來台探親。上訴人來台兩次期
    間均有懷孕，被上訴人逼迫上訴人進行流產，且流產不久即
    多次逼迫上訴人為性行為，無視上訴人之身體健康，對上訴
    人子宮出血亦莫不在乎。兩次流產及被上訴人所作所為對上
    訴人造成巨大打擊，導致上訴人疾病纏身，健康惡化，並於
    93年1月30 日在福建省福州南京軍區總醫院行子宮切除，留
    下6級傷殘，喪失大部分勞動能力等語。
(二)、上訴人於本院反訴主張：上訴人原於省級黨報（福建日報）
    社從事文字編排，屬省事業單位，由省級財政撥款，工資和
    福利均有保證，然為了此段婚姻辭去此穩定、收入較為豐厚
    之事業單位，導致上訴人回大陸後沒有工作收入，生活陷入
    困境，且現今住所亦遭被上訴人惡意指使其子售予他人，以
    致新屋主天天催促上訴人搬遷。而被上訴人在臺有穩定工作
    和豐厚收入，對上訴人實負有幫助之義務。原法院除判准兩
    造離婚外，並未判決被上訴人給付任何困難補償，請求依法
    判命被上訴人一次性給付困難補助費（含居住權益補償）11
    2萬元予上訴人。
    被上訴人則謂上訴人虛構其為這段婚姻辭去原本穩定、收入
    較豐厚之事業單位，而被上訴人亦非其所指稱有著穩定的工
    作和豐厚的收入，被上訴人實僅為一就養之老榮民等語。
(三)、原審判准被上訴人與上訴人離婚。上訴人提起上訴，並提起
    反訴。
三、本件兩造不爭執事項如下述：
(一)、被上訴人為台灣地區人民，上訴人為大陸地區人民。兩造於
    84年5月22 日在大陸地區福建省福州市結婚，有戶籍謄本、
    證明書、婚姻登記資料等可按（見原審卷第6-10頁、本院卷
    第37-39頁）。
(二)、上訴人於84年8月29日來台，於85年2月27日離台；復於85年
    9月5日來台，於86年1月31 日離台，有內政部入出國及移民
    署96年5月11日移署資處雲字第09611262010號函檢附之入出
    國日期證明書可按（見原審卷第28-29頁）。
四、茲審酌被上訴人之主張是否有理由？
(一)、按有前項以外之重大事由，難以維持婚姻者，夫妻之一方得
    請求離婚。但其事由應由夫妻之一方負責者，僅他方得請求
    離婚，民法第1052條第2 項定有規定。又所稱「有前項以外
    之重大事由，難以維持婚姻者」，係以婚姻是否已生破綻而
    無回復之希望為其判斷之標準。而婚姻是否已生破綻無回復
    之希望，則應依客觀之標準，即難以維持婚姻之事實，是否
    已達於倘處於同一境況，任何人均將喪失維持婚姻之意願而
    定。又民法第1052條第2 項但書規定難以維持婚姻之重大事
    由應由夫妻之一方負責者，僅他方得請求離婚，係為求公允
    而設，故夫妻雙方就此重大事由均須負責，應比較衡量雙方
    之有責程，責任較輕之一方，得向責任較重之他方請求離婚
    ，有責程度相同時，雙方應均得請求離婚，始符公平。
(二)、查兩造於84年5月22 日在大陸地區結婚。婚後，上訴人僅二
    度來台，其於86年1月31 日離台後迄今未來台，已逾10年，
    堪認兩造未共同生活已逾10年，其原因姑不論係被上訴人主
    張之上訴人不適應台灣生活，抑或係上訴人主張之因被上訴
    人心胸狹隘、斤斤計較、自私刻薄，不讓上訴人接觸財物所
    致，堪認兩造未妥善溝通，依客觀情況觀之，兩造均已喪失
    維持婚姻之意欲，本院認兩造婚姻已生破綻，且兩造有責程
    度相當。從而被上訴人以兩造婚姻有難以維持之重大事由，
    依民法第1052條第2 項規定，訴請離婚，為有理由，應予准
    許。
五、上訴人反訴請求被上訴人給付贍養費112 萬元，是否有理由
    ？
(一)、按夫妻無過失之一方，因判決離婚而陷於生活困難者，他方
    縱無過失，亦應給與相當之贍養費，民法第1057條定有明文
    。
(二)、查本件兩造婚姻生破綻，兩造有責程度相當，已如上述，則
    上訴人並非無過失之一方，其即不得請求被上訴人給付贍養
    費，上訴人請求被上訴人給付贍養費112萬元，為無理由，
    應予駁回。
六、綜上所述，被上訴人依民法第1052條第2 項規定請求裁判離
    婚為有理由，應予准許。是則原審判准被上訴人與上訴人離
    婚，於法並無不合。上訴意旨指摘原判決不當，求予廢棄改
    判，為無理由，應予駁回。另上訴人於本院提起反訴，請求
    被上訴人給付贍養費112萬元為無理由，應予駁回。
七、據上論結，本件上訴及反訴為無理由，依民事訴訟法第 463
    條、第385條第1項前段、第449條第1項、第78條，判決如主
    文。
中    華    民    國    97    年    7    月    1    日
                    民事第八庭
                        審判長 法  官 劉勝吉
                               法  官 連正義
                               法  官 滕允潔
正本係照原本作成。
如不服本判決，應於收受送達後20日內向本院提出上訴書狀，其
未表明上訴理由者，應於提出上訴後20日內向本院補提理由書狀
（均須按他造當事人之人數附繕本）上訴時應提出委任律師或具
有律師資格之人之委任狀；委任有律師資格者，另應附具律師資
格證書及釋明委任人與受任人有民事訴訟法第466條之1第1項但
書或第2項（詳附註）所定關係之釋明文書影本。
中    華    民    國    97    年    7     月    1     日
                               書記官 黃麗玲
附註：
民事訴訟法第466條之1（第1項、第2項）：
對於第二審判決上訴，上訴人應委任律師為訴訟代理人。但上訴
人或其他法定代理人具有律師資格者，不在此限。
上訴人之配偶、三親等內之血親、二親等內之姻親，或上訴人為
法人、中央或地方機關時，其所屬專任人員具有律師資格並經法
院認為適當者，亦得為第三審訴訟代理人。


司法院資訊處製作；財團法人民間司法改革基金會備份。
